【裁判字號】    89,重上,261
【裁判日期】    900327
【裁判案由】    損害賠償等
【裁判全文】
臺灣高等法院民事判決  八十九年度重上字第二六一號
    上  訴  人  大順行工程股份有限公司
    被  上訴人  建忠電機股份有限公司
    法定代理人  黃啟明
右當事人間損害賠償等事件，上訴人對於中華民國八十九年一月六日臺灣臺北地方法
院八十六年度重訴字第九六三號第一審判決提起上訴，本院判決如左：
    主      文
上訴駁回。
第二審訴訟費用由上訴人負擔。
原判決關於命上訴人給付之利息減縮自民國八十六年十月二十八日起，至清償日止，
按年息百分之五計算。
    事      實
甲、上訴人方面：
一、聲明：
（一）原判決關於(一)駁回上訴人後開第二項之訴部分及該部分假執行之聲請暨命負擔
      本訴訴訟費用；(二)命上訴人給付新台幣（下同）八十九萬二千七百二十二元本
      息部分及該部分假執行之宣告暨命負擔反訴訴訟費用之裁判均廢棄。
（二）右開(一)廢棄部分，被上訴人應給付上訴人八百九十八萬一千四百七十二元及自
      起訴狀繕本送達之翌日起，至清償日止，按年息百分之五計算之利息。
（三）右開(二)廢棄部分，被上訴人在第一審之反訴及假執行之聲請均駁回。
（四）右開第二項請求，願供擔保請准宣告假執行。
二、陳述：與原判決記載相同，茲引用之。
三、證據：除援用原審之立證方法外，並補聲請訊問證人王泰然。
乙、被上訴人方面：
一、聲明：上訴駁回。
二、陳述：與原判決記載相同，茲引用之。
三、證據：除援用原審之立證方法外，並補聲請訊問證人曹樂群。
    理      由
一、本件上訴人主張：上訴人承包前臺灣省政府住都局發包之台北縣八里污水處理廠
    機電工程（下稱系爭工程），於民國（下同）八十年六月間與被上訴人簽訂訂購
    貨品合約書（下稱系爭合約），向被上訴人購買高低壓配電盤（下稱系爭配電盤
    ），約定總價款為四千五百萬元，迄八十四年一月十六日止，上訴人已給付被上
    訴人四千六百五十四萬三千四百零四元，僅欠尾款八十九萬二千七百二十二元未
    付，詎被上訴人所交付之系爭配電盤經按裝測試後，有諸多瑕疵，迭經催告被上
    訴人修補，均未獲置理，上訴乃自行僱工修補，依系爭合約第四條第十項約定，
    上訴人得請求被上訴人給付相當於訂約金之罰金四百五十萬元；另依不完全給付
    損害賠償之法則，被上訴人應給付上訴人自行僱工修補費用三百三十三萬六千五
    百八十四元，並加計稅金管理費用五十五萬四千三百零五元；又被上訴人未返還
    之材料價值為一百四十八萬三千三百零五元，合計九百八十七萬四千一百九十四
    元，扣除上訴人尚未給付之尾款八十九萬二千七百二十二元後，被上訴人應給付
    上訴人八百九十八萬一千四百七十二元等情，求為命被上訴人如數給付，並加計
    法定遲延利息之判決（原審判決駁回上訴人之本訴，併判命上訴人應給付反訴原
    告即被上訴人八十九萬二千七百二十二元及法定遲延利息，上訴人提起上訴後，
    減縮聲明如上述，被上訴人亦減縮反訴部分之利息請求自反訴狀繕本送達之翌日
    起算）。
    被上訴人則以：被上訴人未能依系爭合約第三條約定完成交貨，全係因相關之土
    木工程延誤所致，並不可歸責於被上訴人，被上訴人已依系爭合約第四條第二項
    第三款末段約定，辦理展延交貨期限，並依上訴人之指示，於八十三年十月二十
    七日前將全部配電盤交至上訴人所指定之八里污水廠工地，並組裝測試完竣，業
    經兩造及業主（即前臺灣省政府住都局）三方派員會驗，並依系爭合約第四條第
    五項第九款約定，於交貨向上訴人計價時，同時交付進口證明及原廠測試報告等
    相關證明文件供上訴人繳與業主。上訴人所指之瑕疵，係因承包現場工地所組裝
    之系爭配電盤，事後乏人保管所致，與被上訴人無關等語，資為抗辯；併於原審
    反訴主張依系爭合約第二條約定，上訴人應於業主正式送電後，付清各標尾款百
    分之五，尾款部分若業主未能在被上訴人收到各標總價款百分之八十五之日起二
    百十天內完成驗收，視同送電並付清尾款。上訴人迄八十四年一月十六日已給付
    被上訴人百分之九十八之貨款，至今早已逾二百十天，上訴人給付尾款之條件業
    已成就等情，求為命上訴人給付尾款八十九萬二千七百二十二元，並加計法定遲
    延利息之判決。
二、經查上訴人主張伊承包前臺灣省政府住都局發包之系爭工程，於八十年六月間與
    被上訴人簽訂系爭合約，向被上訴人購買系爭配電盤，約定總價款為四千五百萬
    元，迄八十四年一月十六日止，已給付被上訴人四千六百五十四萬三千四百零四
    元，僅欠尾款八十九萬二千七百二十二元未付之事實，業據其提出系爭合約為證
    （見原審卷(一)二一至二三頁），且為被上訴人所不爭執，固堪信為真實。
三、惟上訴人另主張系爭配電盤經按裝測試後，有諸多瑕疵，迭經催告被上訴人修補
    ，均未獲置理云云，則為被上訴人所否認，並以前開情詞置辯，經查：
  (一)被上訴人抗辯伊已於八十三年十月二十七日前將全部配電盤交至上訴人所指定之
    八里污水廠工地，並依系爭合約第四條第三項約定之驗收方式組裝測試完竣，復
    經兩造及前臺灣省政府住都局三方派員會驗等情，業據其提出配電盤會驗紀錄為
    証（見原審卷(一)二四至三九頁），並經證人即前臺灣省政府住都局八里污水處理
    廠主任曹樂群於原審到場證稱：「當時我擔任監工主任，．．．建忠公司（即被
    上訴人）配電盤出廠須經原告（即上訴人）到高雄廠驗收，我有參與幾次的驗收
    ，驗收主要針對品質、規格、耐壓、絕緣及其他溫升測試是否符合契約約定品質
    ，其中有小瑕疵，經要求改善也到達合格標準，．．．合格後，被告（即被上訴
    人）須按裝至八里廠，．．．八十五年十一月通電，當初八十三年間，因為週邊
    居民抗爭關係，有些遲延，但被告本身並沒有過失遲延交付或按裝，廠房位於海
    邊，所以電機產品易遭受腐蝕」等語（見原審卷(一)一五八頁），即上訴人亦自認
    被上訴人業於八十三年十月二十七日前將全部配電盤交至指定之工地組裝完竣；
    再參以系爭合約第四條第五項第九款約定；「乙方（指被上訴人）交貨向甲方（
    指上訴人）計價時，需同時交付進口證明、原廠測試報告等相關證明文件供甲方
    繳予業主（指前臺灣省政府住都局）方可計價」（見原審卷(一)二二頁），以及系
    爭合約第二條約定：「貨款：貨交工地現場按裝組立完成後，付各標總價百分之
    八十五，．．．乙方需於甲方將盤體定位後，將各盤相關之線路及銅排等復原方
    可計價．．．」（見原審卷(一)二一頁）。上訴人既已依約給付被上訴人百分之九
    十八之貨款，僅欠尾款八十九萬二千七百二十二元未付（即尾款中之百分之二）
    ，已足証明被上訴人所為之上開抗辯，應屬可取。
  (二)又：系爭合約於第四條第五項第一款固約定：「乙方負責本系統施作及測試至功
    能完全正常為止」（見原審卷(一)二二頁），惟於第二條備註欄2.約定：「乙方交
    貨當日，同時將貨品點交甲方，乙方不負現場遺失之責任」（見原審卷(一)二一頁
    ）。系爭配電盤被上訴人既已於八十三年十月二十七日前分批交至工地現場組裝
    測試完成，則該配電盤於會驗點收後之銹蝕、零件缺損及遭人拆卸未還原等瑕疵
    ，被上訴人自無庸負責；且原審委請臺灣區電氣工程工業同業公會鑑定結果，亦
    認為系爭配電盤之瑕疵已因裝置多年，而無法鑑定，有該公會八十七年三月二十
    一日電程會總字第二九四號函可稽（見原審卷(一)一二四頁）；再參以系爭配電盤
    係裝置在易受海風侵蝕損壞之海邊，自被上訴人於八十三年十月二十七日交貨日
    算起，迄今已逾六年之久，足証被上訴人所抗辯伊依系爭合約第二條備註欄2.之
    約定及民法第三百七十三條之規定，無庸負責等語，亦屬可取。
  (三)至証人王泰然在本院到場所為之証言（見本院重上字第二六一號卷九十至九一頁
    ），亦不足據為証明被上訴人於八十三年十月二十七日所交付之系爭配電盤有上
    訴人所指之瑕疵存在。上訴人既不能證明被上訴人所交付之系爭配電盤有瑕疵，
    而有不完全給付之情事，則上訴人依據系爭合約第四條第十項之約定及不完全給
    付損害賠償之法則，請求被上訴人給付相當於訂約金之罰金四百五十萬元、自行
    僱工修補費用三百三十三萬六千五百八十四元、稅金管理費用五十五萬四千三百
    零五元及未返還之材料價值一百四十八萬三千三百零五元，合計九百八十七萬四
    千一百九十四元，扣除其尚未給付之尾款八十九萬二千七百二十二元後，為八百
    九十八萬一千四百七十二元及法定遲延利息，即屬不應准許。
四、又：系爭合約第二條約定：「業主正式送電後，付清各標尾款百分之五」，「尾
    款部分若業主未能在乙方收到各標總價款百分之八十五之日起二百十天內完成驗
    收，視同送電並付清尾款」（見原審卷(一)二一頁）。本件上訴人迄八十四年一月
    十六日已給付被上訴人百分之九十八之貨款，僅欠尾款八十九萬二千七百二十二
    元未付，已如前述，被上訴人收受百分之八十五之貨款，至今早已逾二百十天，
    依上開約定，上訴人給付尾款之條件應已成就，則被上訴人反訴請求上訴人給付
    尾款八十九萬二千七百二十二元及自反訴狀繕本送達之翌日即八十六年十月二十
    八日起（見原審卷(一)八九頁背面、本院重上字第二六一號卷一五二頁），至清償
    日止，按年息百分之五計算之利息，即屬應予准許。
五、從而，原審所為上訴人敗訴之判決，核無違誤。上訴論旨仍執前詞指摘原判決不
    當，求予廢棄改判，為無理由。
六、至兩造其餘之攻擊或防禦方法及未經援用之証據，經本院斟酌後，認為均不足以
    影響本判決之結果，自無逐一詳予論駁之必要，併此敘明。
據上論結：本件上訴為無理由，依民事訴訟法第四百四十九條第一項、第七十八條，
判決如主文。
中      華      民      國    九十    年      三      月      二十七    日
                               臺灣高等法院民事第十三庭
                                   審判長法  官  林  鄉  誠
                                         法  官  劉  清  景
                                         法  官  陳  駿  璧
右正本係照原本作成。
如不服本判決，應於收受送達後二十日內向本院提出上訴書狀，其未表明上訴理由者
，應於提出上訴後二十日內向本院補提理由書狀（均須按他造當事人之人數附繕本）
上訴時應提出委任律師或具有律師資格之人之委任狀；委任有律師資格者，另應附具
律師及格證書及釋明委任人與受任人有民事訴訟法第四百六十六條之一第一項但書或
第二項（詳附註）所定關係之釋明文書影本。
中      華      民      國    九十    年      三      月      二十八    日
                                         書記官  鄭  淑  昀
附註：
民事訴訟法第四百六十六條之一（第一項、第二項）：
對於第二審判決上訴，上訴人應委任律師為訴訟代理人。但上訴人或其法定代理人具
有律師資格者，不在此限。
上訴人之配偶、三親等內之血親、二親等內之姻親，或上訴人為法人、中央或地方機
關時，其所屬專任人員具有律師資格並經法院認為適當者，亦得為第三審訴訟代理人
。


司法院資訊處製作；財團法人民間司法改革基金會備份。
